臺灣新北地方法院刑事判決
111年度簡上字第180號
上  訴  人
即  被  告  李佳蒨



選任辯護人  陳珮瑜律師
上列被告詐欺等案件，被告不服本院於中華民國111年1月20日以
110年度簡字第3096號所為之第一審刑事簡易判決（聲請簡易判
決處刑案號：110年度偵字第5003號、第9523號、第11706號、第
22841號）提起上訴，並經檢察官移送併辦（移送併辦案號：111
年度偵字第3699號），本院管轄之第二審合議庭改適用通常程序
審理，自為第一審判決如下：
    主  文
原判決撤銷。
丁○○幫助犯洗錢防制法第十四條第一項之洗錢罪，處有期徒刑伍
月，併科罰金新臺幣肆萬元，罰金如易服勞役，以新臺幣壹仟元
折算壹日。
    事  實
一、丁○○依其社會生活之通常經驗，可預見提供金融帳戶之提款
    卡、密碼予不相識之人使用，常與財產犯罪密切相關，且使
    用他人金融帳戶之目的在於取得贓款及掩飾犯行不易遭檢警
    追查，因此若任意將自己所管領之金融帳戶提款卡、密碼等
    資料任意交予他人使用，可能因此供作為詐欺犯罪收取不法
    款項之用，並將犯罪所得款項匯入、轉出，而藉此掩飾犯罪
    所得之真正去向，竟基於縱若有人利用其金融帳戶匯入款項
    ，再使用提款卡將款項轉出而作為犯罪工具，並掩飾犯罪所
    得來源去向，使詐欺者得以順利取得及持有處分犯罪所得，
    亦不違反其本意之幫助他人詐欺取財及幫助洗錢之不確定故
    意，於民國109年10月12日9時21分許起至同年月14日16時4
    分許前某時，在不詳地點，以不詳方式，將其申設之台北富
    邦商業銀行帳號00000000000000號帳戶（下稱本案台北富邦
    銀行帳戶）、渣打國際商業銀行帳號00000000000000號帳戶
    （下稱本案渣打銀行帳戶）、臺灣中小企業銀行帳號0000000
    0000號帳戶（下稱本案臺企銀行帳戶，上開各帳戶下合稱本
    案各帳戶）之存摺、提款卡及密碼（下合稱本案各帳戶資料
    ），提供予真實姓名、年籍均不詳之不詳詐欺者使用。嗣該
    不詳詐欺者取得本案各帳戶資料後，分別向附表編號1至6「
    匯款人」欄所示之己○○等6人，於如附表編號1至6「詐騙時
    間及方式」所示時間，施以所示之詐術，致己○○等6人均陷
    於錯誤，於附表「匯款時間／匯款金額」欄所示時間，將所
    示款項匯至附表編號1至6「匯入帳戶」欄所示帳戶，旋遭提
    領一空，以此方式製造金流之斷點，隱匿詐欺犯罪所得之去
    向。
二、案經己○○訴由嘉義市政府警察局第二分局、庚○○訴由臺中市
    政府警察局東勢分局、乙○○訴由新北市政府警察局蘆洲分局
    ，均報請臺灣新北地方檢察署檢察官偵查後聲請簡易判決處
    刑；及經丙○○、辛○○訴由臺中市政府警察局第二分局報請同
    署檢察官偵查後移送併辦。
    理  由
一、程序部分：
  ㈠按被告以外之人於審判外之言詞或書面陳述，除法律有規定
    者外，不得作為證據，刑事訴訟法第159條第1項定有明文。
    又被告以外之人於審判外之陳述，雖不符刑事訴訟法第159
    條之1至第159條之4之規定，而經當事人於審判程序同意作
    為證據，法院審酌該言詞陳述或書面陳述作成時之情況，認
    為適當者，亦得為證據；當事人、代理人或辯護人於法院調
    查證據時，知有同法第159條第1項不得為證據之情形，而未
    於言詞辯論終結前聲明異議者，視為有前項之同意，刑事訴
    訟法第159條之5規定甚明。查本件認定事實所引用被告丁○○
    以外之人於審判外之言詞或書面陳述，雖屬傳聞證據，惟檢
    察官、被告及辯護人於言詞辯論終結前，均未主張有刑事訴
    訟法第159條第1項不得為證據之情形，本院審酌此等證據作
    成時之情況，並無違法不當及證明力明顯過低之瑕疵，認以
    之作為證據應屬適當，而認該等證據資料皆有證據能力。
  ㈡至於本院所引之非供述證據部分，經查並非違法取得，亦無
    依法應排除其證據能力之情形，是依刑事訴訟法第158條之4
    規定反面解釋，應有證據能力。
二、實體部分：
    訊據被告對於本案各帳戶由其所申辦之情固供承明確，對於
    告訴人己○○等6人將款項匯入各該帳戶等情亦不爭執，惟矢
    口否認有何幫助詐欺取財及幫助洗錢犯行，辯稱：伊在109
    年10月12日請假前往各銀行補辦本案各帳戶之提款卡、密碼
    後遺失，伊沒有幫助別人犯罪云云；辯護人則為其辯稱：被
    告於109年10年12日除補辦本案各帳戶提款卡外，另有補辦
    郵局及聯邦銀行帳戶提款卡，如被告有意販賣帳戶提款卡，
    何以未一起販賣上開二帳戶提款卡，足認被告確係遺失本案
    各帳戶提款卡，並無幫助詐欺及幫助取財之不確定故意等語
    ；退步言之，縱認被告所為構成犯罪，亦應不構成幫助洗錢
    罪等語。經查：
  ㈠本案各帳戶提款卡係由被告於109年10月12日前往各銀行補辦
    取得等情，業據被告於警詢、檢察事務官（下稱檢事官）詢
    問、本院訊問、準備程序及審理時陳述明確（見111年度偵
    字第3699號卷【下稱偵3699卷】第8、9、11頁，110年度偵
    字第9523號卷【下稱偵9523卷】第3頁反面，110年度偵字第
    5003號卷【下稱偵5003卷】第23頁反面，簡字卷第32頁，簡
    上卷第131、180頁），並有本案各帳戶之開戶資料存卷可查
    （見偵5003卷第11頁，偵9523卷第7頁，110年度偵字第2284
    1號卷【下稱偵22841卷】第27至35頁）。又告訴人己○○等6
    人分別於附表編號1至6「詐騙時間及方式」欄所示之時間，
    遭施用所示之詐術，因而皆陷於錯誤，於附表編號1至6「匯
    款時間／匯款金額」欄所示之時間，將所示之款項匯入附表
    編號1至6「匯入帳戶」欄所示帳戶等情，則經證人即告訴人
    己○○等6人於警詢時證述明確（見110年度偵字第11706號卷
    【下稱偵11706卷】第8至11頁，偵22841卷第8至10頁，偵50
    03卷第9頁，偵3699卷第20至22、41、42頁，偵9523卷第5、
    6頁），且為被告所不爭執。足認被告所申辦之本案各帳戶
    資料，確經不詳詐欺者使用，作為向告訴人己○○等6人實施
    詐欺而取款所用之工具無訛。
  ㈡關於不詳詐欺者如何取得本案各帳戶資料部分：
　　⒈被告雖辯稱係在109年10月12日向各銀行補辦提款卡後，連
      同記載新密碼之紙張一起遺失云云，然觀被告歷次供述內
      容，被告於109年10月16日警詢時稱：我在補辦當天到家
      之後打開車箱才發現不見，因為我這三家帳戶內都沒有什
      麼錢，所以也不太在意，直到我跟朋友聊起這件事，我朋
      友才要我趕快去掛失（見偵3699卷第9頁）；於109年11月
      20日警詢時稱：於10月16日發現遺失，於當天早上11時報
      案（見偵9523卷第3頁反面）；於109年11月26日警詢時稱
      ：在109年10月16日我接到渣打銀行客服來電，說我的帳
      戶被通報警示，要我向就近派出所報案，我才發現遺失，
      就到派出所報案（見偵3699卷第11頁反面）；於109年12
      月15日警詢時稱：109年10月12日我把我的渣打、富邦、
      臺企銀行等存摺、提款卡放在我的機車車箱內，我去接小
      孩的時候被偷了（見偵5003卷第7頁反面）；於110年2月2
      5日檢事官詢問時稱：109年10月12日當天晚上回家後，打
      開車箱發現我的存摺、提款卡都不見了，因那陣子家裡有
      喪事，所以隔幾天我打電話去三家銀行，三家銀行員都說
      我的帳戶被列為警示（見偵5003卷第23頁反面）。細譯被
      告上開各次供述，被告關於何時發現帳戶遺失乙節，共有
      「109年10月12日當天就發現遺失」、「109年10月16日接
      到銀行電話才知道遺失」等兩種說法；關於前往警局報案
      原因，則有「本來認為帳戶內沒有錢所以不在意，跟朋友
      聊天時才在朋友建議下報案」、「接到銀行電話告知成為
      警示帳戶」、「發現遺失當時因為家裡在辦喪事，過幾天
      才主動打電話給銀行，銀行才告知已經成為警示帳戶」等
      三種說法，各次說法歧異且互相矛盾，已屬可疑。至被告
      於111年7月18日本院準備程序時，雖稱正確經過為：109
      年10月12日17點45分左右去五股區成州國小接小孩回家時
      ，因為雨下很大，翻找車箱找雨衣時意識到補辦的資料不
      見了，但因為車箱內東西很多，當時又在下雨，所以沒有
      第一時間確認，直到16日接到電話去車箱找才確定真的不
      見（見簡上卷第130、131頁），然經當庭查詢109年10月1
      2日新北市五股區及鄰近之新北市蘆洲區、八里區、三重
      區氣象觀測資料，上開各地區當日自5時起至24時之降水
      量均為0（見簡上卷第137至143頁），足見其稱下雨找雨
      衣時意識到本案各帳戶資料可能遺失等說詞並非事實，顯
      係試圖合理化偵查階段上開互相矛盾之陳述所為臨訟飾卸
      之詞，洵無足採。況金融帳戶為個人理財之重要工具，關
      乎存戶個人財產權益之保障，存戶之提款卡及密碼結合後
      ，他人即可輕易盜領帳戶內之款項，或持之作為財產犯罪
      工具，招致難以控制、估量之風險及損失，故一般人均有
      妥善保管存摺、提款卡及密碼，防止他人擅自使用自身帳
      戶之基本認識；被告既特地於109年10月12日請假一天前
      往各銀行補辦帳戶，並取得本案各帳戶之提款卡及書寫新
      密碼之紙張，理應盡快變更密碼並收妥提款卡，以確保帳
      戶安全，是本案各帳戶資料真於109年10月12日遺失，被
      告應會於短時間內發現並辦理掛失或報案，然被告卻遲至
      4日後始以提款卡連同密碼紙一同遺失為由前往警局報案
      ，此實與常情不符。是由上開各節觀之，被告稱本案各帳
      戶資料於109年10月12日遺失云云，顯不可採。
　　⒉復審酌不法詐欺者為避免遭查緝，於下手實施詐騙前，會
      先取得與自身無關聯且安全無虞之金融帳戶以供被害人匯
      入款項及提領之用；而金融帳戶之提款卡一旦遺失或失竊
      時，金融機構均有提供即時掛失、止付等服務，以避免存
      款戶之款項被盜領或帳戶遭不法利用。準此，竊得或拾獲
      他人帳戶之人，因未經帳戶所有人同意使用該帳戶，無從
      知悉帳戶所有人將於何時辦理掛失止付甚或向警方報案，
      而存有帳戶隨時有被帳戶所有人掛失、止付而無法使用該
      帳戶，或無法順利提領匯入該帳戶內贓款之風險。本案被
      告稱本案各帳戶資料係於109年10月12日遺失，然由附表
      所示各告訴人、被害人將款項匯入本案各帳戶之時間觀之
      ，不詳詐欺者係於109年10月14日起始將本案各帳戶作為
      犯案工具使用，如非被告自主交付本案各帳戶資料，同意
      或授權他人使用，使取得本案各帳戶資料之人確信該帳戶
      資料脫離被告持有2天後仍不會遭辦理掛失，當無如此肆
      無忌憚使用該帳戶之理。是本案帳戶各資料應係由被告出
      於自由意志交付他人使用，而非不慎遺失之情，堪以認定
      。
　  ⒊辯護人雖為被告辯稱：被告於109年10月12日除本案各帳戶
      外，另前往郵局及聯邦銀行補辦帳戶資料，郵局及聯邦銀
      行之提款卡仍由被告留存，倘被告真有販賣帳戶行為，何
      以不將上開提款卡一併提供，足認本案各帳戶資料確係遺
      失無訛云云。然依聯邦銀行111年8月2日函附件及中華郵
      政股份有限公司111年8月3日函附件所示（見簡上卷第159
      、169頁），被告係於109年10月13日始取得聯邦銀行及郵
      局之提款卡，與本案各帳戶提款卡並非同時取得，則被告
      未一併將郵局及聯邦銀行提款卡交付不詳詐欺者，亦屬合
      理，而無從憑此為有利於被告之認定。
  ㈢被告有幫助詐欺及幫助洗錢之不確定故意：
　　按提供金融帳戶之行為人主觀上認識該帳戶可能作為對方收
    受、提領特定犯罪所得使用，對方提領後會產生遮斷金流以
    逃避國家追訴、處罰之效果，仍基於幫助之犯意，提供該帳
    戶之提款卡及密碼，以利洗錢之實行，應論以一般洗錢罪之
    幫助犯（最高法院108年度台上大字第3101號裁定意旨參照
    ）。而查提款卡及密碼均為向銀行提領款項之重要憑據，且
    國內目前詐騙行為橫行，不法詐騙份子為掩飾其等不法行徑
    ，避免執法人員循線查緝，經常利用他人金融帳戶、提款卡
    及密碼，以確保犯罪所得免遭查獲，此等案件層出不窮，此
    情於被告將台新帳戶資料提供予他人時，早迭經報章、媒體
    再三披露，政府單位亦一再宣導勿將金融帳戶交付他人使用
    ，此僅需普通生活經驗即能知悉，故避免此等專屬性甚高之
    物品被不明人士利用為與財產有關之犯罪工具，亦為一般生
    活認知所應有之認識。且一般人對自己金融帳戶所用之存摺
    、提款卡、密碼，均妥為保管，恐被他人得知帳號或密碼後
    ，有被冒領或其他非法使用之虞。查被告於案發時34歲，學
    歷為大學畢業，任職於會計事務所，具有通常之智識能力及
    社會經驗，對於上情自無不知之理，猶仍將本案各帳戶資料
    提供予不詳詐欺者，而容任他人將該帳戶作為詐欺取財及洗
    錢之工具，堪認被告有提供金融帳戶予他人以幫助他人犯詐
    欺取財及洗錢罪之不確定故意，而應負幫助他人詐欺取財之
    刑責。辯護人為被告辯稱其所為不構成洗錢云云，容有誤會
    。
  ㈣綜上，本案事證明確，被告及辯護人所辯經核均不足採，被
    告犯行堪以認定，應依法論科。
三、論罪科刑及撤銷原判決之理由：
  ㈠核被告所為，係犯刑法第30條第1項前段、第339條第1項之幫
    助詐欺取財罪，及刑法第30條第1項前段、洗錢防制法第2條
    第2款、第14條第1項之幫助洗錢罪。檢察官聲請簡易判決處
    刑書所載法條雖漏未引用上開幫助洗錢罪之罪名，惟此與已
    聲請簡易判決處刑之幫助詐欺部分有想像競合犯之裁判上一
    罪關係，為聲請簡易判決處刑效力所及，原審復於訊問程序
    時告知被告可能構成上開罪名（見簡字卷第31頁），本院於
    準備程序及審理並告知被告所涉犯罪名如原審判決書所載此
    部分犯行可能所涉及罪名（見簡上卷第129、176頁），無礙
    被告防禦權之行使，本院自應併予審理。
  ㈡被告以一次交付本案各帳戶資料之行為，使詐欺者得向告訴
    人己○○等6人先後為6次詐騙行為及洗錢行為，係以一提供帳
    戶行為同時觸犯6個幫助詐欺取財罪名及6個幫助洗錢罪名，
    為同種想像競合犯，各應依刑法第55條前段規定，分別僅論
    以1個幫助詐欺取財罪及1個幫助洗錢罪。又被告亦係以一行
    為同時觸犯幫助詐欺取財及幫助洗錢之2罪名，應從一重之
    幫助洗錢罪處斷。
  ㈢被告基於幫助之犯意而為詐欺取財構成要件以外之行為，為
    幫助犯，爰依刑法第30條第2項規定，依正犯之刑減輕之。
  ㈣檢察官就附表編號4、6所示告訴人丙○○、辛○○部分移送併辦
    ，此部分與原聲請簡易判決處刑部分具有想像競合之裁判上
    一罪關係，本院自得併予審究，附此敘明。 
  ㈤原審認定被告涉犯本件幫助詐欺取財罪事證明確，予以論罪
    科刑，固非無見。惟未及審酌上述檢察官移送併辦部分之犯
    罪事實，仍有未洽。本案被告否認犯行提起上訴，雖無理由
    ，惟原判決因有上開不當之處，自應由本院予以撤銷改判。
  ㈥爰審酌被告明知目前社會詐騙盛行，竟將本案各帳戶資料提
    供予他人使用，使不詳詐欺者得據以作為詐騙及洗錢工具使
    用，非但助長社會詐騙風氣，致使無辜民眾受騙而受有財產
    上損害，造成執法機關難以追查詐騙者之真實身分及犯罪所
    得之去向，益增告訴人、被害人等求償之困難度，行為殊不
    足取；兼衡被告未賠償各告訴人、被害人所受損害之犯後態
    度，大學畢業之智識程度，從事會計事務所記帳工作，須扶
    養3名未成年子女之家庭生活狀況，暨各告訴人、被害人所
    受財產損害數額等一切情狀，量處如主文所示之刑，並就併
    科罰金部分諭知如易服勞役之折算標準，以資處罰。
四、第一審法院依被告在偵查中之自白或其他現存之證據，已足
    認定其犯罪者，得因檢察官之聲請，不經通常審判程序，逕
    以簡易判決處刑；檢察官聲請以簡易判決處刑之案件，經法
    院認為有刑事訴訟法第451條之1第4項但書之情形者，應適
    用通常程序審判之；又對於簡易判決之上訴，準用刑事訴訟
    法第三編第一章及第二章除第361條外之規定，刑事訴訟法
    第449條第1項、第452條、第455條之1第3項分別定有明文。
    依此，法院對於案情甚為明確之輕微案件，固得因檢察官之
    聲請，逕以簡易程序判決處刑，惟仍應以被告在偵查中之自
    白或其他現存之證據，已足認定其犯罪者為限，始能防冤決
    疑，以昭公允。且法院認定之犯罪事實顯然與檢察官據以求
    處罪刑之事實不符，或於審判中發現其他裁判上一罪之犯罪
    事實，足認檢察官之求刑顯不適當者，全案應依通常程序辦
    理之（刑事訴訟法第451條之1第4項但書第2款）。從而，管
    轄第二審之地方法院合議庭受理簡易判決上訴案件，除應依
    通常程序審理外，其認案件有前述不能適用簡易程序之情形
    者，自應撤銷原判決，逕依通常程序為第一審判決，始符法
    制（109年度台非字第102號判決意旨參照）。查本案經本院
    合議庭審理結果，認被告交付本案各帳戶資料幫助詐欺之被
    害人除原審判決所認附表編號1至3、5所示之人以外，另有
    附表編號4、6之被害人，所認定之事實有部分係檢察官聲請
    簡易判決處刑意旨所未論及，且被告始終否認犯行，並於上
    訴後具狀聲請改用通常程序（見簡上卷第13頁），經審酌上
    情後，認有刑事訴訟法第452條所定不得以簡易判決處刑，
    應適用通常程序審判之情形，依照上開說明，自應撤銷第一
    審之簡易處刑判決，逕依通常程序為第一審判決，當事人如
    不服本判決，仍得於法定上訴期間內，向管轄之第二審法院
    提起上訴，附此敘明。
據上論斷，應依刑事訴訟法第452條、第455條之1第1項、第3項
、第369條第1項前段、第364條、第299條第1項前段，洗錢防制
法第2條第2款、第14條第1項，刑法第11條前段、第30條第1項前
段、第2項、第339條第1項、第55條、第42條第3項前段，刑法施
行法第1條之1第1項，判決如主文。
本案經檢察官戊○○聲請簡易判決處刑，檢察官黃彥琿移送併辦，
檢察官鄭心慈於本審到庭執行職務。
中　　華　　民　　國　　111 　年　　8 　　月　　31　　日
                  刑事第十五庭  審判長法　官　黃湘瑩
                  
                                      法　官　梁世樺
                                      
                                      法　官　游涵歆
以上正本證明與原本無異。
如不服本判決，應於判決送達後20日內敘明上訴理由，向本院提
出上訴狀(應附繕本)，上訴於臺灣高等法院。其未敘述上訴理由
者，應於上訴期間屆滿後20日內向本院補提理由書「切勿逕送上
級法院」。
                                      書記官　李宥寬　　
中　　華　　民　　國　　111 　年　　8 　　月　　31　　日
附錄本案論罪科刑法條全文：
洗錢防制法第2條：
本法所稱洗錢，指下列行為：
一、意圖掩飾或隱匿特定犯罪所得來源，或使他人逃避刑事追訴
    ，而移轉或變更特定犯罪所得。
二、掩飾或隱匿特定犯罪所得之本質、來源、去向、所在、所有
    權、處分權或其他權益者。
三、收受、持有或使用他人之特定犯罪所得。
洗錢防制法第14條：
有第2條各款所列洗錢行為者，處7年以下有期徒刑，併科新臺幣
500萬元以下罰金。
前項之未遂犯罰之。
前2項情形，不得科以超過其特定犯罪所定最重本刑之刑。
刑法第339條：
意圖為自己或第三人不法之所有，以詐術使人將本人或第三人之
物交付者，處5年以下有期徒刑、拘役或科或併科50萬元以下罰
金。
以前項方法得財產上不法之利益或使第三人得之者，亦同。
前2項之未遂犯罰之。
附表：
編號 匯款人 詐騙時間及方式 匯款時間／匯款金額 匯入帳戶 1 告訴人己○○ 不詳詐欺者於109年10月7日19時8分許致電己○○，佯裝為網路商家、銀行人員，謊稱因其先前網路購物時被誤植為超級會員，每月會主動扣款，需依指示解除扣款云云，致己○○陷於錯誤，依指示進行右列匯款。 109年10月15日18時13分／29970元 本案臺企銀行帳戶    109年10月15日18時16分／25985元  2 告訴人庚○○ 不詳詐欺者於109年10月8、9日某時致電庚○○，佯裝為銀行人員，謊稱表示其先前網路購物因工作人員操作錯誤造成分期付款，需依指示解除分期重複付款云云，致庚○○陷於錯誤，依指示進行右列匯款。 109年10月14日16時4分許／99987元 本案渣打銀行帳戶    109年10月14日16時6分許／99987元     109年10月15日0時1分／99987元     109年10月15日0時3分／99987元     109年10月16日0時24分／29987元 本案臺企銀行帳戶 3 告訴人乙○○ 不詳詐欺者於109年10月15日16時40分許致電乙○○，佯裝為網路商家、銀行人員，謊稱因其先前網路購物商品有誤，需依指示排除異常狀況云云，致乙○○陷於錯誤，依指示進行右列匯款。 109年10月15日17時55分／49987元 本案台北富邦銀行帳戶    109年10月15日18時2分／49989元  4 告訴人丙○○ 不詳詐欺者於109年10月15日17時許致電丙○○，佯裝為網路商家、銀行人員，謊稱因出貨資料錯誤造成信用卡扣款異常，需依指示操作網路銀行以取消付款云云，致丙○○陷於錯誤，依指示進行右列匯款。 109年10月16日0時25分／43021元 本案渣打銀行帳戶    109年10月16日0時31分／49989元 本案臺企銀行帳戶    109年10月16日0時33分／20021元  5 被害人甲○○ 不詳詐欺者於109年10月15日21時52分許致電甲○○，佯裝為網路商家、銀行人員，謊稱因其網路購物遭駭客入侵造成訂單重複，需依指示更正云云，致甲○○陷於錯誤，依指示進行右列匯款。 109年10月16日0時7分／98123元 本案渣打銀行帳戶    109年10月16日0時15分／34123元  6 告訴人辛○○ 不詳詐欺者於109年10月15日某時許致電辛○○，佯裝為網路商家，謊稱因其網路購物刷卡消費發生錯誤，需依指示操作網路銀行以解除付款云云，致辛○○陷於錯誤，依指示進行右列匯款。 109年10月16日0時22分／25015元 本案渣打銀行帳戶